【裁判字號】    98,交抗,1817
【裁判日期】    980730
【裁判案由】    違反道路交通管理處罰條例
【裁判全文】
臺灣高等法院交通事件裁定            98年度交抗字第1817號
抗  告  人
即受處分人    聯宜企業社
抗  告  人    甲○○
上列抗告人因違反道路交通管理處罰條例案件，不服臺灣台北地
方法院，中華民國98年7月10日所為裁定（98年度交聲字第2120
號），提起抗告，本院裁定如下：
    主  文
原裁定撤銷，發回臺灣台北地方法院。
    理  由
一、原裁定略以：本件抗告人即受處分人聯宜企業社所有之車號
    C九-○七一三自小貨車，於民國九十八年二月十八日九時十
    九分許，由其員工甲○○駕駛行經台北縣新店市○○路○段
    四號前，經警以駕駛人甲○○闖紅燈為由拍照後逕行舉發，
    受處分人未依限到案，原處分機關乃以受處分人違反道路交
    通管理處罰條例第五十三條第一項裁處罰鍰新台幣（下同）
    二千七百元，有台北縣政府警察局北縣警交大字第CU000
    0000號舉發違反道路交通管理事件通知單、台北市交通
    事件裁決所九十八年六月十日北市裁罰字第裁二二-CU00
    00000號違反道路交通管理事件裁決書、台北縣政府警
    察局新店分局九十八年五月十八日北縣警店交裁字第○九八
    ○○二四八九六號函等在卷可稽。受處分人雖否認有本件違
    規，惟現場蒐證員警乙○○證稱：「（經過情形？）我是交
    通警察，我當天上午八點多就站在現場，就是安康路二段四
    號前設有號誌燈的路口，往新店的方向，我拿著數位相機在
    定點蒐證拍照舉證各項違規，這件我記得經過情形是，就看
    到這部車往新店方向看到紅燈，沒有停等，這個巷口常常有
    很多車闖紅燈，附近居民也一直跟我們檢舉要嚴加取締，因
    為這個路口有斑馬線，很多行人會在這裡過馬路。．．．號
    誌是交通局設置，不是警察設置的，我常常站在這個路口蒐
    證違規，我覺得並沒有像他說的駕駛人會看不清楚燈號的情
    況。」等語，並有證人庭呈現場蒐證照片四張可為佐證。可
    知，本件舉發員警乙○○於執行交通勤務時親見受處分人違
    規而取締，其本於親自見聞受處分人違規事實之確信，當場
    拍照蒐證舉發，當無違誤之處。受處分人雖辯稱：該燈號不
    是正常的由綠燈變黃燈，黃燈再變紅燈，而是綠燈直接變紅
    燈，反應時間不夠，駕駛人誤以為經過路口之時是綠燈云云
    ，並提出現場號誌變換之光碟一張為證。惟依卷附證人即警
    員乙○○所庭呈之現場蒐證照片觀之，本件之駕駛人甲○○
    於行經該路口，其車頭尚未跨越路口白線時，明顯該路口之
    號誌已係紅燈，並非正在變換燈號之剎那瞬間甚明，並無任
    何不能判定之情況，而本案駕駛人仍繼續前行，全無煞停之
    意，其辯稱以為經過的時候是綠燈一節，即非事實。縱如行
    為人甲○○所辯本案之號誌於綠燈轉換為紅燈前，黃燈乃與
    綠燈同時亮起，然後黃燈滅掉後，綠燈短暫停留後再轉換為
    紅燈云云，然用路人駕車行駛於道路，本應遵守交通號誌之
    指示，並盡其注意交通號誌之義務，如得以其個人對交通號
    誌的誤判而主張無違規行為，不僅影響交通之安全及順暢，
    對其他用路人之生命、健康亦造成威脅，自不待言。本案駕
    駛人行經該路口前，既已見到黃燈亮起，當可預見將轉換為
    紅燈，應減速更注意燈號才是，並無何所辯稱號誌不清造成
    誤判情事。況依駕駛人甲○○所陳，聯宜企業社是貨運公司
    ，其幾乎每天都會經過該路口，當天也是開公司的車送貨經
    過等之情節以觀，衡情本件行為人甲○○係貨運行司機，其
    常常駕駛經過該路口，對該路口之號誌如何變換自有相當熟
    悉度，其並未稱是日以前有誤判情事，及依證人即警員乙○
    ○所述，其常常站在該路口值勤取締，亦未見其他的駕駛人
    有看不清燈號的情況發生，縱然行為人當日確有誤判，亦係
    自己駕車注意力未集中所致；而駕駛人依法令負有注意交通
    號誌以維持交通順暢及其他用路人安全之義務，縱使駕駛人
    未發現該紅燈號誌而逕行行駛經過該路口，亦屬駕駛人之過
    失，不得因此而主張無違規行為。綜上，受處分人徒憑片面
    空言，否認上揭違規事實，自難採信。從而，原處分機關據
    此認定受處分人之上開車輛有闖紅燈之違規事實，依首開法
    條規定，並審酌本案違規情節，裁處罰鍰二千七百元，核無
    違誤，量罰亦甚妥適，應予維持，而駁回受處分人之異議。
二、按道路交通管理處罰條例第八十五條第一項規定：「依本條
    例之處罰，受舉發違反道路交通管理事件之受處罰人，認為
    受舉發之違規行為應歸責他人者，應於舉發違反道路交通管
    理事件通知單應到案日期前，檢附相關證據及應歸責人相關
    證明文件，向處罰機關告知應歸責人，處罰機關應即另行通
    知應歸責人到案依法處理。逾期未依規定辦理者，仍依本條
    例各該違反條款規定處罰。」係以受舉發違反道路交通管理
    事件之受處罰人，未於舉發違反道路交通管理事件通知單應
    到案日期前，向處罰機關告知應歸責人為限，該受處罰人始
    應依該條例各該規定處罰。
三、本院查，本件受處分人「聯宜企業社」之違規行為，其舉發
    違反道路交通管理事件通知單駕駛人欄記載「逕行舉發（附
    採證照片）」，並載明車主姓名為「聯宜企業社」。惟依卷
    附九十八年六月十日聲明異議狀所陳，實際違規行為人係貨
    車駕駛甲○○，此亦經甲○○於原審證述在卷（見原審卷第
    四、二二頁），如果無訛，則本件以「聯宜企業社」為裁罰
    對象，是否無誤？再者，裁決書裁罰對象既載為「聯宜企業
    社」，上開九十八年六月十日之聲明異議狀，僅有甲○○具
    名，甲○○又非「聯宜企業社」商號之負責人，則本件聲明
    異議是否合法？另遍查卷內僅有裁決書之送達證書，未見舉
    發通知單之送達證書，則該舉發通知單是否確已送達於當事
    人？而依卷內台北縣政府警察局北縣警交大字第CU0000
    000號舉發違反道路交通管理事件通知單所載受處罰人到
    案日期為「九十八年四月十日」前，然台北市交通事件裁決
    所九十八年六月十日北市裁罰字第裁二二-CU000000
    0號違反道路交通管理事件裁決書上所載原舉發通知單應到
    案日期卻載為「九十八年六月二十五日」前（見原審卷第七
    、八頁），究以何者為正確？凡此，均與彼等是否有權提出
    救濟攸關，自有詳加調查、說明之必要。原審未遑查證清楚
    ，並敘明理由，遽為認定，自有未洽，應予撤銷發回原審法
    院，更為妥適之裁定。
據上論結，應依道路交通案件處理辦法第二十六條，刑事訴訟法
第四百十三條前段，裁定如主文。
中    華    民    國    98    年    7     月    30    日
                  刑事第十八庭審判長法  官  吳鴻章
                                    法  官  周政達
                                    法  官  徐昌錦
以上正本證明與原本無異。
不得再抗告。
                                    書記官  王韻雅
中    華    民    國    98    年    7     月    30    日


司法院資訊處製作；財團法人民間司法改革基金會備份。
